【裁判字號】    97,上易,1240
【裁判日期】    970711
【裁判案由】    詐欺
【裁判全文】
臺灣高等法院刑事判決                97年度上易字第1240號
上  訴  人  臺灣臺北地方法院檢察署檢察官
被      告  丙○○
上列上訴人因被告詐欺案件，不服臺灣臺北地方法院97年度易字
第481號，中華民國97年4月9日第一審判決（起訴案號：臺灣臺
北地方法院檢察署97年度偵字第2084號），提起上訴，及併案審
理（案號：台灣台北地方法院檢察署97年度偵字第4109號），本
院判決如下：
    主  文
原判決撤銷。
丙○○幫助意圖為自己不法之所有，以詐術使人將本人之物交付
，處有期徒刑肆月，如易科罰金，以新臺幣壹仟元折算壹日。
    事  實
一、丙○○預見提供己有金融機構帳戶之存摺、印章、金融卡及
    密碼，有遭他人利用作為詐騙工具之可能，竟仍不違其本意
    ，基於幫助詐欺取財之未必故意，於民國九十六年十二月間
    某日，在其臺北市○○區○○街十七巷三之二號三樓住處附
    近之公園，將其遠東國際商業銀行南門分行所開設帳號00
    000000000000號帳戶之存摺、印章、金融卡及
    密碼，聯邦商業銀行長春分行申請開設之第0000000
    00000號帳戶之存摺、密碼、金融卡，交付渠於電腦網
    路上結識，真實姓名年籍不詳自稱「小凱」之成年男子，「
    小凱」所屬詐騙犯罪集團旋意圖為自己不法之所有，於九
    十六年十二月八日，佯以乙○○○○○，撥打電話向丁○○
    訛稱其前於自動櫃員機操作匯款不當，錯按約定帳戶，須至
    自動櫃員機按鍵操作，致丁○○因陷於錯誤而匯款新臺幣十
    三萬六千五百零七元至丙○○上開聯邦銀行帳戶內。於九
    十六年十二月九日下午三時許，佯以乙○○○○○，撥打電
    話向甲○○訛稱其前於自動櫃員機操作匯款不當，錯按約定
    帳戶，導致帳戶每月自動扣款，須至自動櫃員機按鍵操作解
    除云云，致甲○○信以為真，陷於錯誤，乃於同日下午四時
    二十八分許，至苗栗縣竹南鎮○○路二二六號郵局自動櫃員
    機依指示操作，而轉帳新臺幣（下同）一萬二千九百八十七
    元至前開丙○○遠東銀行帳戶，旋遭提領一空，嗣丁○○、
    甲○○發覺受騙，報警循線查悉上情。
二、案經臺北市政府警察局中正第二分局報請臺灣臺北地方法院
    檢察署檢察官偵查起訴及併案審理。
    理  由
一、證人即被害人甲○○，丁○○於警詢中之證述，固屬被告以
    外之人審判外之陳述，惟被告及檢察官均不爭執其證據能力
    ，審酌該筆錄並無違法不當取得之情況，依刑事訴訟法第一
    百五十九條之五規定，自有證據能力，合先敘明。
二、訊據被告固不諱言於上揭時、地將前開銀行帳戶之存摺、印
    章、金融卡及密碼交付「小凱」等情，惟否認有何幫助詐欺
    取財犯行，辯稱：不知「小凱」會利用伊帳戶詐騙他人云云
    。經查：
（一）有關系爭遠東國際商業銀行南門分行，第0000000
      0000000號帳戶，聯邦商業銀行長春分行第000
      000000000號帳戶之存摺、密碼、金融卡等，為
      被告所有等情，為被告自承不諱，並有遠東國際商業銀行
      之開戶資料及往來明細，聯邦銀行長春分行開戶資料及往
      來明細在卷可稽（偵字第二○八四號卷第十七頁至第二十
      一頁，偵字第四一○九號卷第十一至十六頁，第二二頁）
      ，此部分事實，堪予認定。
（二）被害人丁○○、甲○○於上揭時、地因遭冒稱乙○○○○○之人以電話詐騙，而至郵局自動櫃員機依指示操作，分
      別轉帳三萬六千五百零七元，一萬二千九百八十七元至被
      告上開銀行帳戶等情，業據被害人於警詢時指證綦詳），
      並有被害人提出之郵局自動櫃員機儲戶交易明細表附卷足
      憑，足認被告前揭銀行帳戶確供他人向被害人詐騙財物之
      用，亦堪認定。
（三）被告辯稱：不知「小凱」會利用伊帳戶詐騙他人云云。惟
      金融機構帳戶，事關存戶個人財產權益之保障，與存戶之
      存摺、印章、金融卡及密碼結合，其專屬性、私密性更形
      提高，除非本人或與本人具密切之關係者，難認有何理由
      可自由流通使用該存摺、印章、金融卡及密碼，一般人亦
      均有應妥為保管存摺、印章、金融卡及密碼，以防被他人
      冒用之認識，縱有特殊情況偶有將存摺、印章、金融卡及
      密碼交付他人之需，亦必深入瞭解其用途後再行提供使用
      ，恆係吾人日常生活經驗與事理，且金融機構帳戶為個人
      理財工具，申請開設金融機構帳戶並無任何特殊之限制，
      一般民眾皆可以存入最低開戶金額之方式申請之，且一個
      人可以在不同之金融機構申請數個帳戶使用，此乃眾所週
      知之事實，而時下以電話詐騙促使被害人以操作金融機構
      自動付款機而詐取金錢之行為甚為猖獗，且廣為媒體報導
      ，並經政府有關機關呼籲，則依一般人之社會生活經驗，
      苟不以自己名義申請開戶，卻使用他人之帳戶，其目的極
      可能利用該帳戶供作非法詐財之用，應可預見，被告為智
      慮成熟之成年人，對於上情實難諉為不知，況被告自承不
      知「小凱」之真實姓名年籍，亦無法聯絡（原審卷第二十
      一頁），竟率爾將存摺、印章、金融卡及密碼等重要物品
      交付，被告既可預見存摺、印章、金融卡及密碼等有關個
      人財產、身分之物品，淪落他人手中，極可能被利用為與
      詐騙有關之犯罪工具，雖無使用其帳戶者必然持以詐騙他
      人之確信，仍願交付來路不明之人使用，顯然對於收受者
      縱以該帳戶作為不法詐騙使用，予以容認，足認被告有幫
      助「小凱」利用其銀行帳戶詐欺取財之不確定故意。所辯
      不足採信。
（四）被告辯稱：小凱是初識之友人，因信任才交付等語，然亦
      稱：不知小凱真實姓名、年籍電話等（本院卷第34頁），
      顯與一般交友情況有異，所辯不足採。
綜上，被告所辯，不足採信，本件事證明確，被告幫助詐欺取財
犯行堪以認定。
三、核被告所為，係犯刑法第三十條第一項前段、第三百三十九
    條第一項幫助詐欺取財罪。被告幫助「小凱」犯前開罪名，
    爰依刑法第三十條第二項規定，按正犯之刑減輕之。被告雖
    提供二份帳戶，惟時間緊接，且幫助對象相同，應認係接續
    犯，應評價為一罪，至於小凱詐騙多人，惟被告僅一幫助犯
    行，自僅論一幫助罪責。有關被告提供聯邦商業銀行帳戶部
    分，雖未據起訴，惟與起訴部分係一罪關係，為起訴效力所
    及，本院自得併與審究。
四、原審以事證明確，予以論罪科刑，固非無見，惟對於被告亦
    同時提供聯邦商業銀行帳戶予小凱部分，未及審理，尚有未
    洽，檢察官上訴對此為指摘，為有理由，應由本院撤銷改判
    ，爰審酌被告犯行，助長詐欺犯罪，且影響社會正常經濟交
    易安全，並使犯罪之追查趨於複雜，犯後否認，及其犯罪之
    目的、手段、智識程度、生活狀況、被害人所受之損害等一
    切情狀，量處如主文第二項所示之刑，並諭知易科罰金之折
    算標準。
五、臺灣臺北地方法院檢察署九十七年度偵字第九○八四號併辦
    意旨略以：被告丙○○基於幫助某詐騙集團成員犯刑法詐欺
    取財罪之故意，於民國96年12月5日至同年月17日間某日，
    在臺北市○○街17巷附近公園內，將其向遠傳電信公司申請
    使用0000000000行動電話門號交付上述詐騙犯罪集團成員即
    真實姓名年籍不詳自稱「小凱」之成年男子，「小凱」及其
    所屬詐騙集團成員旋意圖為自己不法之所有，使用該行動電
    話聯絡同案被告鍾孟穎 (另簽移臺灣臺北地方法院併案審理
    )，取得其所有之合作金庫商業銀行敦化分行0000000000000
    號、萬泰銀行復興分行0000000000號帳戶之存摺、提款卡及
    密碼後，嗣於同年12月17日使用電話詐騙彭筱喬、鄭凱升、
    楊雲麟、詹正宇及劉琇婕，使渠5人因陷於錯誤而分別匯款
    （新臺幣）8萬1060元、5034元、2萬9987元、3548元及1萬
    8656元至鍾孟穎上開帳戶內而交付財物。與前接揭論罪科刑
    部分有接續犯之關係，屬於實質上一罪，為事實上之同一案
    件，請併案審理等語。惟併案意旨指被告提供手機係供詐欺
    集團成員彼此間聯繫，並未指用以詐騙，能否認係幫助詐欺
    ？非無疑問，難認與前開論罪科刑部分，有實質一罪關係，
    應退回由檢察官另行依法處理。
據上論斷，應依刑事訴訟法第三百六十九條第一項前段，第三百
六十四條，第二百九十九條第一項前段，刑法第三十條第一項前
段、第二項、第三百三十九條第一項、第四十一條第一項前段，
刑法施行法第一條之一第一項、第二項前段，判決如主文。
本案經檢察官姜貴昌到庭執行職務。
中    華    民    國    97    年    7     月    11    日
                  刑事第十八庭審判長法  官  吳鴻章
                                    法  官  陳健順
                                    法  官  周政達
以上正本證明與原本無異。
不得上訴。
                                    書記官  莊昭樹
中    華    民    國    97    年    7     月    11    日
附錄：本案論罪科刑法條全文
刑法第三百三十九條
意圖為自己或第三人不法之所有，以詐術使人將本人或第三人之
物交付者，處五年以下有期徒刑、拘役或科或併科一千元以下罰
金。


司法院資訊處製作；財團法人民間司法改革基金會備份。
